【裁判字號】    98,上訴,1125
【裁判日期】    981117
【裁判案由】    違反槍砲彈藥刀械管制條例
【裁判全文】
臺灣高等法院高雄分院刑事判決        98年度上訴字第1125號
上  訴  人
即  被  告  甲○○
選任辯護人  柳聰賢律師
上列上訴人因違反槍砲彈藥刀械管制條例案件，不服臺灣屏東地
方法院98年度訴字第236 號中華民國98年6 月12日第一審判決（
起訴案號：臺灣屏東地方法院檢察署97年度偵字第8507號），提
起上訴，本院判決如下：
    主  文
上訴駁回。
    事  實
一、甲○○明知具有殺傷力之各式槍砲及子彈，經政府公告列為
    槍砲彈藥刀械管制條例所管制之物品，未經中央主管機關許
    可，不得無故持有，竟於民國（下同）97年12月25日下午6
    時許，在屏東縣萬丹鄉磚寮村磚仔寮某處，受姓名不詳之成
    年人之託，收受具殺傷力如附表所示之槍彈，代為寄藏保管
    ；迄同日晚間11時25分許，甲○○行經屏東縣萬丹鄉○○村
    ○○路與順利路口，適有屏東縣警察局屏東分局警員在該處
    執行巡邏勤務，因見甲○○神情慌張，經警示意攔下盤查時
    ，警員發現甲○○神情慌張極為可疑急欲逃離現場，經警攔
    阻盤查其身分後，甲○○方配合警方盤查，打開在其身背之
    灰色背包時，警員發現內有具殺傷力如附表所示之槍彈，予
    以當場查扣，始知悉上情。
二、案經屏東縣警察局屏東分局移請臺灣屏東地方法院檢察署檢
    察官偵查起訴。
    理  由
一、證據能力部分：
(一)、按鑑定人由審判長、受命法官或檢察官就下列之人選任1 人
    或數人充之：一就鑑定事項有特別知識經驗者。二經政府機
    關委任有鑑定職務者；鑑定之經過及其結果，應命鑑定人以
    言詞或書面報告；法院或檢察官得囑託醫院、學校或其他相
    當之機關、團體為鑑定，或審查他人之鑑定，並準用刑事訴
    訟法第203 條至第206 條之1 規定，刑事訴訟法第198 條、
    第206 條第1 項、第208 條第1 項分別定有明文。卷附內政
    部警政署刑事警察局98年1 月16日刑鑑字第0980003552號槍
    彈鑑定書，雖係被告以外之人於審判外之書面陳述，然係檢
    察機關概括委託鑑定後所製作之鑑定報告，為刑事訴訟法第
    159 條第1 項所指例外情形，應有證據能力。
(二)、按被告以外之人（包括證人、鑑定人、告訴人、被害人及共
    同被告等）於審判外之陳述雖不符刑事訴訟法第159 條之1
    至之4 等4 條之規定，而經當事人於審判程序同意作為證據
    ，法院審酌該言詞陳述或書面陳述作成時之情況，認為適當
    者，亦得為證據，刑事訴訟法第159 條第1 項有明文規定。
    本件所引證據，其原屬於傳聞證據部分，檢察官及被告、辯
    護人均同意作為證據（見本院卷第24頁準備程序筆錄），本
    院審酌該言詞陳述或書面陳述作成時之情況，並無不法，以
    之作為證據認為適當，依上開規定，有證據能力。
二、訊據上訴人即被告甲○○供承上開寄藏改造槍枝及制式子彈
    之事實，並有屏東縣政府警察局屏東分局搜索筆錄、扣押筆
    錄、扣押物品目錄表在卷可稽，復有上開槍、彈扣案可證。
    再上開槍、彈經送內政部警政署刑事警察局以檢視法、性能
    檢驗法、試射法鑑定結果認均具有殺傷力（詳如附表所載）
    ，此有內政部警政署刑事警察局98年1 月16日刑鑑字第0980
    003552號槍彈鑑定書1 份在卷可憑（見97年度偵字第8507號
    卷第11至12頁）。足徵扣案之被告所寄藏之如附表所示改造
    手槍2 枝、9MM 「制式」子彈43顆，均具有殺傷力，應屬槍
    砲彈藥刀械管制條例第4 條第1 項第1 款、第2 款所管制之
    物品無訛。另公訴意旨雖認被告持有時間應係自97年6 月某
    日起，惟此部分為被告於原審審理時所否認，且查無其他積
    極證據足資證明，是自難僅憑被告之前供述即為被告不利之
    認定，附此敘明。又選任辯護人於本院辯論終結後聲請將扣
    案改造槍枝及子彈送法務部調查局，以實彈射擊之方式鑑定
    有無殺傷力，並以丁紹文告知被告，扣案之43顆子彈有13顆
    彈殼底有撞針撞擊之凹痕，但未能擊發，有刑事警察局及所
    附子彈相片可證，足見扣案槍枝因不能擊發子彈而無殺傷力
    云云。惟查，扣案槍、彈業經送內政部警政署刑事警察局以
    檢視法、性能檢驗法、試射法鑑定結果，認均具殺傷力，已
    如上述，核無再送法務部調查局鑑定之必要。況被告及其辯
    護人於原審及本院準備程序，對於上開內政部警政署刑事警
    察局鑑定書均表示同意作為證據（見本院卷第24頁）或表明
    沒意見（原審卷第45頁）；至於被告所稱經丁紹文告知，扣
    案之43顆子彈有13顆彈殼底有撞針撞擊之凹痕，但未能擊發
    ，因認扣案之改造槍枝無殺傷力一節，有如後述，不能證明
    上開改造槍枝及制式子彈係丁紹文交付被告，被告此部分之
    供述，已難遽採；況且，扣案之改造槍枝及制式子彈，是否
    具有殺傷力，應分別觀察，並非以扣案之改造槍枝，能擊發
    扣案之子彈，始認有殺傷力，併此敘明。
三、又被告供述上開扣案槍彈為「丁紹文」所交付云云，惟觀之
    被告前後供述不一，其先係於警詢及第一次偵查時均供述上
    開扣案槍彈為綽號「阿文」所交付云云（見警卷第3 至6 頁
    、97年度偵字第8507號卷第4 頁）；嗣於偵查中改稱上開扣
    案槍彈均係「許良志」所交付（見同上卷第46頁），復於原
    審審理時又改稱上開扣案槍彈均係「丁紹文」所交付，惟為
    案外人丁紹文所否認（見同上卷第41至43頁）。按依槍砲彈
    藥刀械管制條例第18條第4 項固明定：「犯本條例之罪，於
    偵查或審判中自白，並供述全部槍砲、彈藥、刀械之來源及
    去向，因而查獲或因而防止重大危害治安事件之發生，減輕
    或免除其刑」，惟該條項之適用，係指因被告於偵查或審判
    中之自白，供述全部槍砲、彈藥、刀械之來源及去向，而確
    實查獲或防止重大危害治安事件之發生。本案被告雖於偵查
    、原審及本院審理中供出上開槍、彈係丁紹文所交付，惟其
    先後供述不一，經檢察官偵查後，查無積極證據認定本案扣
    案槍彈確係丁紹文所交付，有本院所列印之臺灣屏東地方法
    院檢察署98年度偵字第1224號被告丁紹文不起訴處分書可參
    （見本院卷第37頁），自不符合有確實查獲或防止重大危害
    治安事件之發生等規定，故被告所為，尚與前開規定減輕或
    免除刑責之要件有間，被告辯以其應以上開法條規定，容有
    誤會。
四、按寄藏與持有，均係將物置於自己實力支配之下，僅寄藏必
    先有他人之持有行為，而後始為之受寄代藏而已，故寄藏之
    受人委託代為保管，其保管之本身，亦屬持有，不過，此之
    持有係受寄之當然結果；又單純之「持有」，固不包括「寄
    藏」，但「寄藏」之受人委託代為保管，其保管之本身所為
    之「持有」，既係「寄藏」之當然結果，法律上自宜僅就「
    寄藏」行為為包括之評價，不應另就「持有」予以論罪（參
    考最高法院74年台上字第3400號判例意旨）。核被告所為，
    係犯槍砲彈藥刀械管制條例第8 條第4 項之非法寄藏可發射
    子彈具殺傷力之改造槍枝罪及同條例第12條第4 項之非法寄
    藏子彈罪。被告持有槍彈行為，已為寄藏行為所吸收，不另
    論罪。被告同時寄藏持有如附表編號1 、2 所示之改造槍枝
    2 枝，係成立寄藏改造槍枝實質上一罪，及同時寄藏如附表
    編號3 所示9MM 制式子彈43顆，係成立寄藏子彈實質上一罪
    。另被告以一寄藏行為，同時觸犯上開寄藏改造槍枝及寄藏
    子彈二構成要件不同之罪名，為想像競合犯，應依刑法第55
    條前段規定，從一重論以槍砲彈藥刀械管制條例第8 條第4
    項之非法寄藏可發射子彈具殺傷力之改造槍枝罪。
五、原審以被告寄藏改造之槍枝及子彈事證明確，適用槍砲彈藥
    刀械管制條例第8 條第4 項、第12條第4 項，刑法第11條前
    段、第55條、第42條第3 項前段、第38條第1 項第1 款規定
    ，審酌被告非法寄藏具殺傷力之改造手槍2 枝及具殺傷力之
    子彈43顆之罪，對社會治安及他人安全造成潛在危害，且所
    持有之槍彈數量非少，及其犯罪之動機、目的、手段、智識
    程度國中畢業，暨犯罪後之態度等一切情狀，量處有期徒刑
    3 年6 月，併科罰金新臺幣10萬元，並諭知罰金如易服勞役
    ，以新臺幣1 千元折算1 日。又以扣案如附表編號1 至2 所
    示之改造手槍2 枝（含彈匣3 個）、採樣試射後剩餘9MM 制
    式子彈28顆（採樣之9MM 制式子彈15顆已因試射而滅失，已
    失其違禁物之性質），均係違禁物，而均依刑法第38條第1
    項第1 款之規定，宣告沒收之；另扣案之手機1 支及灰色背
    包1 個，為被告日常生活所用之物，且非供本件犯罪所用之
    物，均不為沒收之宣告。原審認事用法核無違誤，量刑亦稱
    妥適，被告上訴意旨請求適用槍砲彈藥刀械管制條例第18條
    第4 項規定予以減刑，及原審量刑過重，而指摘原判決不當
    ，為無理由，應予駁回。
據上論斷，應依刑事訴訟法第368 條，判決如主文。
本案經檢察官陳宗吟到庭執行職務。
中    華    民    國    98    年    11    月    17    日
              刑事第六庭    審判長法  官  王憲義
                                  法  官  簡志瑩
                                  法  官  邱永貴
以上正本證明與原本無異。
如不服本判決應於收受本判決後10日內向本院提出上訴書狀，其
未敘述上訴理由者，並得於提起上訴後10日內向本院補提理由書
狀（均須按他造當事人之人數附繕本）「切勿逕送上級法院」。
中    華    民    國    98    年    11    月    17    日
                                  書記官  鄭翠芬
附錄本判決論罪科刑法條全文
槍砲彈藥刀械管制條例第8 條：
未經許可，製造、販賣或運輸鋼筆槍、瓦斯槍、麻醉槍、獵槍、
空氣槍或第4 條第1 項第1 款所定其他可發射金屬或子彈具有殺
傷力之各式槍砲者，處無期徒刑或5 年以上有期徒刑，併科新臺
幣1 千萬元以下罰金。
未經許可，轉讓、出租或出借前項所列槍枝者，處5 年以上有期
徒刑，併科新臺幣1 千萬元以下罰金。
意圖供自己或他人犯罪之用，而犯前二項之罪者，處無期徒刑或
7 年以上有期徒刑，併科新臺幣1 千萬元以下罰金。
未經許可，持有、寄藏或意圖販賣而陳列第1 項所列槍枝者，處
3 年以上10年以下有期徒刑，併科新臺幣700 萬元以下罰金。
第1 項至第3 項之未遂犯罰之。
槍砲彈藥刀械管制條例第12條：
未經許可，製造、販賣或運輸子彈者，處1 年以上7 年以下有期
徒刑，併科新台幣500 萬元以下罰金。
未經許可，轉讓、出租或出借子彈者，處6 月以上5 年以下有期
徒刑，併科新台幣300 萬元以下罰金。
意圖供自己或他人犯罪之用，而犯前二項之罪者，處3 年以上10
年以下有期徒刑，併科新台幣700 萬元以下罰金。
未經許可，持有、寄藏或意圖販賣而陳列子彈者，處5 年以下有
期徒刑，併科新台幣300 萬元以下罰金。
第1 項至第3 項之未遂犯罰之。
附表：
┌──┬─────────┬──┬──┬─────────────────┬──────┐
│編號│    物品名稱      │單位│數量│           鑑 定 情  形           │   備  註   │
│    │                  │    │    │                                  │            │
├──┼─────────┼──┼──┼─────────────────┼──────┤
│ 1  │改造手槍          │ 枝 │ 1  │認係改造手槍，由仿BERETTA 廠92FS型│槍枝管制編號│
│    │（含彈匣2 個）    │    │    │半自動手槍製造之槍枝，換裝土造金屬│0000000000  │
│    │                  │    │    │槍管而成，擊發功能正常，可供擊發適│            │
│    │                  │    │    │用子彈使用，認具殺傷力。          │            │
│    │                  │    │    │                                  │刑鑑字第    │
│    │                  │    │    │                                  │0000000000號│
├──┼─────────┼──┼──┼─────────────────┼──────┤
│ 2  │改造手槍          │ 枝 │ 1  │認係改造手槍，由仿BERETTA 廠92FS型│槍枝管制編號│
│    │（含彈匣1 個）    │    │    │半自動手槍製造之槍枝，換裝土造金屬│0000000000  │
│    │                  │    │    │槍管而成，擊發功能正常，可供擊發適│            │
│    │                  │    │    │用子彈使用，認具殺傷力。          │            │
│    │                  │    │    │                                  │刑鑑字第    │
│    │                  │    │    │                                  │0000000000號│
├──┼─────────┼──┼──┼─────────────────┼──────┤
│ 3  │制式子彈          │ 顆 │ 43 │認均係口徑9mm 制式子彈，採樣15顆試│刑鑑字第    │
│    │                  │    │    │射，可擊發，認均具殺傷力。        │0000000000號│
│    │                  │    │    │（採樣15顆試射部分，業經試射而滅失│            │
│    │                  │    │    │，爰不為沒收之諭知。）            │            │
└──┴─────────┴──┴──┴─────────────────┴──────┘


司法院資訊處製作；財團法人民間司法改革基金會備份。
